【裁判字號】    99,易,195
【裁判日期】    990326
【裁判案由】    違反毒品危害防制條例
【裁判全文】
臺灣彰化地方法院刑事判決               99年度易字第195號
公  訴  人  臺灣彰化地方法院檢察署檢察官
被      告  甲○○
上列被告因毒品危害防制條例案件，經檢察官提起公訴（99年度
毒偵字第158號），本院判決如下：
    主  文
甲○○施用第二級毒品，累犯，處有期徒刑柒月。
    事  實
一、甲○○前因施用毒品案件，除經本院以90年毒聲字第1373號
    裁定令入戒治處所施以強制戒治一年，於民國92年5月1日執
    行完畢釋放外，亦經本院以90年度訴字第532號判決判處有
    期徒刑6月確定，於92年11月1日執行完畢。後復因施用毒品
    案件，經本院以95年度易字第940號判決判處有期徒刑8月，
    後經上訴，經臺灣高等法院臺中分院以96年度上易字第146
    號判決上訴駁回確定，經入獄執行，於97年3月23日減刑執
    行完畢。詎仍不知戒除毒癮，復基於施用第二級毒品甲基安
    非他命之犯意，於98年10月18日晚上某時，在其位於彰化縣
    埔心鄉太平村26巷47號居所，以將第二級毒品甲基安非他命
    置於玻璃球內加熱後吸食煙霧方式，施用第二級毒品甲基安
    非他命1次。嗣因其另案通緝於98年10月20日上午8時40分許
    ，在其前揭居所為警緝獲，經採集其尿液送驗結果，安非他
    命及甲基安非他命均呈陽性反應。
二、案經彰化縣警察局溪湖分局報請臺灣彰化地方法院檢察署檢
    察官偵查起訴。
    理  由
一、本件被告所犯係屬刑事訴訟法第三百七十六條第一款所列之
    最重本刑為三年以下有期徒刑、拘役或專科罰金之罪，本院
    爰依同法第二百八十四條之一之規定行獨任審判。
二、上揭犯罪事實，業據被告甲○○於警詢、偵查時及本院審理
    中均自白不諱，且被告之尿液經送往詮昕科技股份有限公司
    檢驗結果，安非他命及甲基安非他命均呈陽性反應，有該公
    司濫用藥物尿液檢驗報告1紙在卷可稽，足認被告之自白與
    事實相符。本件罪證明確，被告之施用毒品犯行，堪予認定
    。
三、按施用第一、二級毒品為犯罪行為，毒品危害防制條例第10
    條定有處罰明文。故施用第一、二級毒品者，依前揭規定本
    應科以刑罰，惟基於刑事政策，對合於一定條件之施用者，
    則依同條例第20條、第23條之規定，施以觀察、勒戒及強制
    戒治之保安處分。又毒品危害防制條例於92年7月9日修正公
    布，自93年1月9日施行，其中第20條、第23條將施用毒品之
    刑事處遇程序，區分為「初犯」及「5年內再犯」、「5 年
    後再犯」。依其立法理由之說明：「初犯」，經觀察、勒戒
    或強制戒治後，應為不起訴處分或不付審理之裁定；經觀察
    、勒戒或強制戒治執行完畢釋放後，「5年內再犯」者，因
    其再犯率甚高，原實施之觀察、勒戒及強制戒治既已無法收
    其實效，爰依法追訴或裁定交付審理。至於經觀察、勒戒或
    強制戒治執行完畢釋放後，「5年後再犯」者，前所實施之
    觀察、勒戒或強制戒治已足以遮斷其施用毒品之毒癮，為期
    自新及協助其斷除毒癮，仍適用「初犯」規定，先經觀察、
    勒戒或強制戒治之程序。從而依修正後之規定，僅限於「初
    犯」及「5年後再犯」二種情形，始應先經觀察、勒戒或強
    制戒治程序。倘被告於5年內已再犯，經依法追訴處罰，縱
    其第3次（或第3次以上）再度施用毒品之時間，在初犯經觀
    察、勒戒或強制戒治執行完畢釋放5年以後，已不合於「5年
    後再犯」之規定，且因已於「5年內再犯」，顯見其再犯率
    甚高，原實施觀察、勒戒或強制戒治，已無法收其實效，即
    應依該條例第10條處罰。至於第3次（或第3次以上）施用毒
    品之時間，是否宜有期間限制？以多久為適宜？則分屬刑事
    政策、專門醫學之範圍，非審判機關所能決定，有待循立法
    途徑解決（最高法院97年度第5次刑事庭會議決議及97年度
    臺非字第348、390、405、406、423號判決意旨參照）。查
    本案被告有如犯罪事實欄所述強制戒治執行完畢之事實，此
    有臺灣彰化地方法院檢察署刑案資料查註紀錄表及臺灣高等
    法院被告前案紀錄表各1份在卷可考。本案被告再犯施用第
    二級毒品犯行，按諸前揭說明，自應逕行追訴。
四、核被告所為係犯毒品危害防制條例第10條第2項施用第二級
    毒品罪。被告持有第二級毒品進而施用，其持有第二級毒品
    之低度行為，應為其施用第二級毒品之高度行為吸收，不另
    論罪。又被告有上開犯罪事實欄所載之前科紀錄，有臺灣高
    等法院被告前案紀錄表、臺灣彰化地方法院檢察署刑案資料
    查註紀錄表各1份在卷可憑，其於有期徒刑執行完畢後，5年
    內故意再犯本件有期徒刑以上之罪，為累犯，應依刑法第47
    條第1項之規定加重其刑。。爰審酌被告之品行、犯罪之動
    機、目的、施用毒品係自戕身心，且曾因施用毒品而送強制
    戒治處分，猶不知悔改，未能戒除毒癮，竟再度施用毒品，
    顯乏禁絕毒害之決心，暨其犯後尚知坦承犯行等一切情狀，
    量處如主文所示之刑。
據上論斷，應依刑事訴訟法第二百八十四條之一、第二百九十九
條第一項前段，毒品危害防制條例第十條第二項，刑法第十一條
、第四十七條第一項，判決如主文。
本案經檢察官邱鼎文到庭執行職務。
中    華    民    國    99    年    3     月    26    日
                  刑事第三庭          法  官  洪志賢
以上正本證明與原本無異。
如不服本判決應於收受判決後10日內向本院提出上訴書狀，並應
敘述具體理由；其未敘述上訴理由者，應於上訴期間屆滿後20日
內向本院補提理由書（均須按他造當事人之人數附繕本）「切勿
逕送上級法院」。
中    華    民    國    99    年    3     月    26    日
                                      書記官  許億先
附錄本案論罪科刑法條全文：
毒品危害防制條例第10條
施用第一級毒品者，處 6 月以上 5 年以下有期徒刑。
施用第二級毒品者，處 3 年以下有期徒刑。

司法院資訊處製作；財團法人民間司法改革基金會備份。
